【裁判字號】    95,上訴,1316
【裁判日期】    950623
【裁判案由】    毒品危害防制條例
【裁判全文】
臺灣高等法院刑事判決                95年度上訴字第1316號
上  訴  人
即  被  告  甲○○
                    （另案於臺灣基隆監獄執行中）
選任辯護人  林宇文律師
            張漢榮律師
上列上訴人因毒品危害防制條例案件，不服臺灣基隆地方法院94
年度訴字第687號，中華民國95年2月22日第一審判決（起訴案號
：臺灣基隆地方法院檢察署93年度偵字第2703號），提起上訴，
本院判決如下：
    主  文
上訴駁回。
    事  實
一、甲○○前因違反麻醉藥品管理條例案件，經本院判處有期徒
    刑9月確定，於民國（下同）88年4月18日執行完畢；又因施
    用第1級、第2級毒品案件，經臺灣板橋地方法院判處有期徒
    刑十月、三月，應執行有期徒刑十一月確定，於91年12月16
    日執行完畢（構成累犯）；再因施用第1級、第2級毒品案件
    ，經同院判處有期徒刑八月、一年，應執行有期徒刑一年六
    月確定；復因偽造文書案件，經原審判處有期徒刑四月確定
    ，嗣上開3 案件經原審裁定應執行刑為有期徒刑一年八月確
    定；又因施用第1 級毒品案件，經原審判處有期徒刑一年確
    定（現接續執行上開案件中）。
二、甲○○、郭文騰（已判處罪刑確定）均明知毒品先驅原料甲
    基麻黃係政府依據毒品危害防制條例公告管制之第4 級毒
    品，未經許可，不得製造、運輸及販賣。詎甲○○因真實姓
    名不詳綽號「小隻仔」之成年友人在不詳時間，告以在所租
    用之基隆市○○路7號之3（4樓）屋內，藏置有第4級毒品之
    毒品先驅原料甲基麻黃47包（原以茶葉袋真空包裝，總計
    47包，每包毛重均1公斤，分別裝置在3只手提袋內，為警查
    獲後改以塑膠袋包裝，合計第四級毒品之淨重為45,497公克
    ，取用5.38 公克鑑驗，總餘淨重45,491.62公克），然綽號
    「小隻仔」之成年男子因疑遭警方盯上，而未敢前往拿取，
    乃以新臺幣（下同）100 餘萬元之重利，誘使甲○○前往拿
    取，並將之運輸至他處藏放，甲○○應允後，綽號「小隻仔
    」之成年男子即將上開房屋之鑰匙交予甲○○，由甲○○俟
    機前往運輸上開第4 級毒品，惟甲○○亦恐為警查獲，乃將
    上情轉告郭文騰，並請郭文騰覓人前往拿取，斯時郭文騰適
    因施用第2級毒品案件，經原審判處有期徒刑4月確定，亟需
    籌措現金，俾易科罰金以免入監執行，乃向甲○○表明願前
    往拿取，代價是由甲○○代其繳納上揭有期徒刑易科罰金之
    金額。是甲○○、郭文騰遂與綽號「小隻仔」之成年男子基
    於運輸第4 級毒品之毒品先驅原料甲基麻黃之犯意聯絡，
    於93年2月4日晚間某時許，由甲○○帶同郭文騰前往上揭基
    隆市○○路7號之3所在之大樓樓下，指出綽號「小隻仔」之
    成年男子藏置上揭第4 級毒品之房屋位置後，將該屋鑰匙轉
    交予郭文騰，由郭文騰前往拿取綽號「小隻仔」之成年男子
    藏放在屋內之上揭第4 級毒品，甲○○則在樓下轉角處之基
    隆市○○路、南榮路口之公車站牌接應，欲將上揭第4 級毒
    品運輸至甲○○位於臺北縣金山鄉○○路366之1號6 樓住處
    藏放。翌日凌晨零時30分許，郭文騰先拿取屋內藏放之第4
    級毒品中之2 袋（每袋16包，計32包），將之運輸至該棟大
    樓1 樓樓梯間外時，在場埋伏之員警即趨前盤查，郭文騰見
    狀即將裝有第4級毒品之2只手提袋丟棄在地上，沿基隆市○
    ○路往龍安街方向逃逸，嗣為警在基隆市○○路9 號前逮獲
    ，並扣得上揭棄置在地上及在屋內之所有第4 級毒品（含包
    裝用之茶葉袋47只），及綽號「小隻仔」之成年男子所有，
    用以運輸毒品所用之手提袋3 只，再循線查獲甲○○，而查
    悉上情。
三、案經基隆市警察局第一分局移送臺灣基隆地方法院檢察署檢
    察官偵查後起訴。
    理  由
一、按被告以外之人於審判外之言詞或書面陳述，除法律有規定
    者外，不得作為證據，刑事訴訟法第159條第1項定有明文。
    又被告以外之人於審判外之陳述，雖不符第159條之1至第15
    9條之4之規定，而經當事人於審判程序同意作為證據，法院
    審酌該言詞陳述或書面陳述作成時之情況，認為適當者，亦
    得為證據，當事人、代理人或辯護人於法院調查證據時，知
    有第159條第1項不得為證據之情形，而未於言詞辯論終結前
    聲明異議者，視為有前項同意，同法第159條之5第1項、第2
    項亦定有明文。本案被告甲○○、郭文騰為共犯，且分別以
    證人之身分，在檢察官及原審審理時互證對方之犯行，被告
    郭文騰及公設辯護人不爭執證人即被告兼共犯之甲○○於警
    詢及檢察官偵查時之陳述為證據（被告甲○○爭執其於94年
    3月9日檢察官偵查中之自白不具任意性，然被告甲○○該日
    之供述具有任意性，而有證據能力，詳後述），被告甲○○
    及其選任辯護人不爭執證人即被告兼共犯之郭文騰於警詢及
    檢察官偵查中之陳述為證據，是證人即被告甲○○、郭文騰
    於警詢、檢察官偵查中之陳述均有證據能力，合先敘明。
二、訊據上訴人即被告甲○○坦承於93年2月4日晚間某時，由被
    告甲○○帶同郭文騰前往基隆市○○路7號之3附近，指出綽
    號「小隻仔」之成年男子藏放第4 級毒品之毒品先驅原料甲
    基麻黃之處所後，將該屋鑰匙交予郭文騰，由郭文騰前往
    拿取綽號「小隻仔」之成年男子藏放之第4 級毒品後，再與
    被告甲○○會合，2人欲再共同將扣案之第4級毒品拿至被告
    甲○○位於臺北縣金山鄉○○路366之1號6 樓住處放置之事
    實，然矢口否認有何運輸第4 級毒品之犯行，辯稱：綽號「
    小隻仔」之成年男子係要將扣案之第4 級毒品送予伊施用，
    伊才請郭文騰前往拿取，伊係出於保管之目的，將扣案之第
    4 級毒品運往他處藏放，並無運輸之意思，且伊將已流入國
    內之扣案第4 級毒品在基隆市區內為短距離之搬運，並無流
    毒廣佈之情形，與「運輸」之構成要件不相當云云。惟查：
  (一)按毒品危害防制條例之運輸毒品罪，所稱之「運輸」係指轉
    運輸送而言，不以國外輸入國內或國內輸出國外者為限，其
    在「國內運送」者，亦屬之；又倘有此意圖者，一有搬運輸
    送之行為，犯罪即已成立，並非以運抵目的地為完成犯罪之
    要件；且縱係零星或短途持送，除顯然無運輸之認識或意圖
    ，得認為單純持有外，亦應論以該罪（最高法院94年度台上
    字第2845號、93年度台上字第1472號、92年度台上字第5426
    號、92年度台上字第5399號判決意旨參照）。
  (二)扣案之白色結晶體（原以茶葉袋真空包裝，總計47包，每包
    毛重均1公斤，分別裝置在3只手提袋內，為警查獲後改以塑
    膠袋包裝，合計第4級毒品之淨重為45,497 公克，取用5.38
    公克鑑驗，總餘淨重45,491.62 公克），經送內政部警政署
    鑑驗結果，均檢出第4 級毒品之毒品先驅原料甲基麻黃，
    有內政部警政署刑事警察局93年6月28日刑鑑字第093008731
    8號通知書及94年12月20日刑鑑字第0940181256號鑑定書各1
    紙附卷可參。
  (三)被告甲○○及郭文騰於原審審理時一致供稱，係要將扣案之
    第4級毒品，由基隆市○○路7號之3 運往被告甲○○位於臺
    北縣金山鄉○○路366之1號6 樓住處藏放之事實，則被告甲
    ○○於客觀上已有轉運輸送扣案第4 級毒品之行為，即堪以
    認定。且查扣案由被告甲○○於案發後親自書寫予郭文騰胞
    姐郭麗秋之信函內載有：在出事的前一天，原先係要郭文騰
    幫忙找個少年仔去提東西，但是郭文騰說要拼這條錢，因為
    郭文騰因案尚待執行4 個月的有期徒刑，缺錢繳納罰金，被
    告甲○○告訴郭文騰放置毒品之地方可能被警察盯上，郭文
    騰仍表示欲前往拿取，這件事若是沒有風險，為何只是拿個
    東西到樓下坐個車到數百公尺遠的地方，就有100 多萬元可
    賺，被告甲○○不會自己賺等語。被告甲○○於案發之初以
    前開信函向郭文騰胞姐解釋本案緣由，核與郭文騰於檢察官
    偵查中（詳見94年度偵字第673號第184頁）、經通緝到案於
    原審訊問時（見原審卷第95頁至第97頁）及準備程序時（見
    原審卷第121頁至第129頁）供稱，係被告甲○○以為其繳納
    4 個月有期徒刑之易科罰金的錢為代價，要其前往拿取扣案
    之第4 級毒品等語，被告甲○○於檢察官偵查中供稱：綽號
    「小隻仔」之成年男子說放置毒品的地方已被警察盯上了，
    問伊是否敢去拿扣案之毒品，伊不敢去，就找郭文騰去，「
    小隻仔」說伊拿到毒品，少不了伊的好處（詳見93年度偵字
    第2703號卷第77頁至第78頁）；原先放置扣案毒品之處所好
    像被警察盯上了，所以欲將扣案毒品移置南榮公墓藏起來，
    叫郭文騰拿取毒品之代價是幫其繳納4 個月有期徒刑之罰金
    （詳見93年度偵字第673 號卷第199頁、第210頁）等語相符
    ，並參以本案係員警在基隆市○○路7號之3樓下埋伏查獲等
    情，足徵綽號「小隻仔」之成年男子係因疑原藏放扣案第4
    級毒品之處所為警盯上，渠為能順利取出扣案毒品，乃以10
    0餘萬元之重利，誘使被告甲○○運輸扣案之第4級毒品至他
    處藏放，被告甲○○亦不敢前往拿取，乃另以為郭文騰繳納
    4個月有期徒刑易科罰金之金額之代價，委由郭文騰前往拿
    取，雖被告甲○○於本院審理時辯稱：於案發後，因為伊被
    抓很害怕，所以寫信給郭文騰之胞姐，要其去遊說郭文騰把
    這個罪名扛下來，希冀以人情壓力來杜撰事實以達到脫罪之
    目的，並沒有所謂以100 餘萬元為代價去拿前開毒品的情事
    ，且上開毒品市價不過30幾萬元，亦無可能以100 餘萬元為
    代價請人取出運送，但查，被告所辯與其親筆所寫函件內容
    ，既不一致，究竟所述何者為真實，已不可考，且其於該信
    函中並未明白指明要郭文騰替其扛罪，是被告此部分所辯，
    顯係推諉卸責之詞，委不足採，退一步言，縱認沒有前開以
    100 餘萬元為代價之情事，或者毒品為他人所贈送，被告委
    由郭文騰替其自己前往拿取毒品擬送至金山鄉自己住處，亦
    屬為自己而運輸毒品，而非單純之持有，被告甲○○主觀上
    有運輸之故意灼然無疑。又被告甲○○於客觀上擬將扣案之
    毒品自基隆市區內運往臺北縣金山鄉，中間隔有萬里鄉、野
    柳等地，其路程長達10多公里（原判決謂路程不長，尚有誤
    會），被告主觀上既出於運輸毒品之故意，有長程運輸之意
    思，且毒品數量多達40幾公斤，自與隨身攜帶而持有之情況
    不同，被告雖於本院審理時另辯稱：前開毒品是別人要給他
    的，伊只是要拿回家去放云云，惟查，毒品市價昂貴，取得
    不易，且數量多達40餘公斤，吸毒或販毒之人豈有隨意將毒
    品送人之理，顯見被告所辯，有違情理而無足採信，揆諸首
    揭說明，被告甲○○自已構成運輸第4級毒品之犯行，被告
    辯稱所為或與「運輸」毒品之構成要件不符，或以前開事實
    為杜撰，或以毒品是他人所送其僅是持有云云，皆不可採。
  (四)被告甲○○雖另辯稱係為施用而持有扣案之第4 級毒品，然
    查扣案之第4級毒品甲基麻黃，係製造第2級毒品安非他命
    之先驅原料，有行政院衛生署管制藥品管理局94年7 月20日
    管檢字第0940006904號函在卷可按，施用毒品者無法直接施
    用，此為該毒品之化學性質使然，被告甲○○於82年間起即
    有施用第2 級毒品安非他命之前案紀錄，對於此自無不知之
    理，且扣案之第4級毒品合計驗餘淨重高達45,491.62公克，
    價值不菲，縱能直接施用，依一般經驗法則，施用毒品者亦
    無由一次購買如此鉅量備用，被告甲○○所辯，顯悖於常理
    ，不足採信。
  (五)綜上，本案事證明確，被告甲○○運輸第4 級毒品之犯行堪
    以認定，應依法論科。
三、按毒品先驅原料甲基麻黃係毒品危害防制條例第2條第2項
    第4款所列之第4級毒品，核被告甲○○所為，係犯該條例第
    4條第4項之運輸第4 級毒品罪。被告甲○○與同案被告郭文
    騰、綽號「小隻仔」之成年男子間，有犯意聯絡及行為分擔
    ，均為共同正犯。又被告受有如事實欄所載之有期徒刑執行
    完畢，5 年以內，再犯本案有期徒刑以上之罪，為累犯，應
    依法加重其刑。
四、原審以被告上開犯行，罪證明確，而適用毒品危害防制條例
    第4條第4項、第18條第1項前段、第19條第1項，刑法第11條
    、第28條、第47條，並審酌被告甲○○為本案首謀之一，運
    輸之毒品數量甚鉅，雖未經流入市面即被查獲，然因運輸毒
    品數量龐大，苟非遭警查獲，一旦製成毒品，對社會危害難
    認非鉅，並其犯罪之動機、目的、其智識程度及犯後仍飾詞
    狡卸等一切情狀，判處有期徒刑六年。並說明：扣案之第4
    級毒品（合計淨重45,497 公克，驗餘合計淨重45,491.62公
    克），不問屬於犯人與否，均依毒品危害防制條例第18條第
    1項前段之規定宣告沒收銷燬之。末按毒品危害防制條例第1
    9條第1項關於沒收之規定，係採義務沒收主義，故凡犯同條
    例第4條至第9條、第12條、第13條或第14條第1項、第2項之
    罪者，其供犯罪所用之物或因犯罪所得之物，且屬犯人所有
    者，即應依該規定沒收，法院無審酌之餘地（最高法院93年
    度台上字第1360號、第1365號判決意旨參照），是扣案之手
    提袋3 只及原包裝扣案毒品用之茶葉袋47只，雖係共犯「小
    隻仔」之成年男子所有，然基於共同犯罪行為，應由共犯各
    負全部責任之理論，爰均依同法第19條第1 項規定宣告沒收
    之。又扣案包裝第四級毒品之塑膠袋47只，係本案查獲後，
    員警持以更替原外包裝之茶葉袋，非屬被告或共犯「小隻仔
    」所有，爰不予宣告沒收，附此敘明。經核原判決上開認事
    用法，洵無違誤，量刑亦無不妥。被告上訴仍執前開情詞，
    諉卸犯罪而指摘原判決，並無理由，應予駁回。
五、不另為無罪諭知部分：
  (一)公訴意旨另以：被告甲○○明知毒品先驅原料甲基麻黃係
    公告管制之第4 級毒品，未經許可，不得製造、運輸及販賣
    ，竟與綽號「小隻仔」之成年男子，基於販賣第4 級毒品之
    毒品先驅原料甲基麻黃牟利之犯意聯絡，共同出資25萬元
    ，推由綽號「小隻仔」之成年男子出面聯絡購買毒品事宜，
    並於93年1 月間某日，與綽號「小隻仔」之成年男子共同前
    往基隆市八斗子碧沙漁港附近，自不詳人士處，販入扣案之
    第4 級毒品，伺機銷售，因認被告甲○○另涉犯毒品危害防
    制條例第4條第4項之販賣第四級毒品罪嫌。
  (二)公訴人認被告甲○○涉嫌販賣第4 級毒品，係以被告甲○○
    於94年3月9日檢察官偵查中之自白及扣案之毒品為其主要論
    據。訊據被告甲○○堅詞否認有何販賣第4 級毒品之罪嫌，
    辯稱：伊於94年3月9日檢察官偵查中供稱，與綽號「小隻仔
    」之成年男子共同販入扣案之第4 級毒品等語，係附和檢察
    官朝伊涉犯意圖販賣而持有第四級毒品罪偵辦本案，而虛擬
    之事實，其自白非出於任意性，且與事實不符云云。
  (三)經查：
    1.按被告之自白，非出於強暴、脅迫、利誘、詐欺、疲勞訊
      問、違法羈押或其他不正方法，且與事實相符者，得為證
      據；被告之自白，不得作為有罪判決之唯一依據，仍應調
      查其他必要之證據，以察其是否與事實相符，刑事訴訟法
      第156條第1項、第2 項定有明文。經查，被告甲○○於94
      年3月9日檢察官偵訊時，初係向檢察官供稱扣案之毒品係
      綽號「小隻仔」之成年男子告以如想要扣案之毒品，即自
      行前往拿取等語，經檢察官曉諭「運輸」第4 級毒品之法
      定刑度，較意圖販賣而持有第4 級毒品罪之法定刑度為重
      ，並解釋何謂意圖販賣而持有第4 級毒品罪後，被告甲○
      ○即改口供稱係與綽號「小隻仔」之成年男子，共同以25
      萬元，在基隆市八斗子販入扣案之第四級毒品等語，固經
      原審於94年12月7 日當庭勘驗被告甲○○於94年3月9日檢
      察官偵查中之偵訊錄音光碟屬實，並製有勘驗筆錄在卷可
      參，然被告甲○○於94年3月9日前，在警詢（詳見93年度
      偵字第2703號卷第6頁至第8頁）、檢察官偵查中（同上偵
      卷第57頁至第58頁、第69頁及第77頁）均供稱係綽號「小
      隻仔」之成年男子要郭文騰前去拿取扣案之第4 級毒品，
      且於原審95年2月8日審理時亦供稱確有綽號「小隻仔」之
      人，足見確有綽號「小隻仔」之人，再觀諸上開勘驗筆錄
      之內容，檢察官並未就被告甲○○持有扣案之第4 級毒品
      之原因，及是否與綽號「小隻仔」之人間有何關聯等為任
      何之暗示，僅係於被告甲○○供出可能構成「運輸」第4
      級毒品罪之犯罪事實時，告以運輸第4 級毒品罪之法定刑
      度較意圖販賣而持有第4 級毒品罪之法定刑度為重，且請
      在場之被告選任辯護人林宇文律師，向被告說明，並向被
      告甲○○解釋，手中持有第4級毒品，準備要販賣第4級毒
      品，但是尚未賣出去，係意圖販賣而持有第4 級毒品等之
      偵訊行為，依該偵查階段，尚無資料足證被告甲○○係意
      圖營利而販入第4 級毒品之事實，檢察官朝意圖販賣而持
      有第4 級毒品之方向進行偵查，並無不當之情形，嗣被告
      供出上揭與綽號「小隻仔」之成年男子共同價購扣案第4
      級毒品之事實，自具有任意性，而具有證據能力，合先敘
      明。
    2.被告甲○○持有扣案之第4級毒品，固業如前認定，然被
      告持有扣案第4 級毒品之原因甚多，或為製造，或為運輸
      ，或為販賣，單憑被告甲○○持有扣案第4 級毒品之客觀
      事實，尚難遽認被告甲○○持有扣案毒品之原因。又被告
      甲○○固於94年3月9 日檢察官偵查中自白稱，扣案之第4
      級毒品係與綽號「小隻仔」之成年男子，共同以25萬元，
      於93年1 月間某日，在基隆市八斗子附近販入，打算轉手
      出售賺取差價等語（詳見93年度偵字第2703號卷第87頁至
      第90頁），然其94年3月9日檢察官偵查中初自白稱，扣案
      之毒品係綽號「小隻仔」之成年男子告以如想要扣案之毒
      品，即自行前往拿取等語，嗣改稱，扣案之第4 級毒品係
      與綽號「小隻仔」之成年男子，共同以25萬元，於93年1
      月間某日，在基隆市八斗子附近販入，打算轉手出售賺取
      差價等語，再於94年6 月17日檢察官偵查中另自白稱，扣
      案之毒品係綽號「小隻仔」之成年男子給伊的，伊打算出
      售等語（詳見同上偵卷第105至第106頁），就其持有扣案
      第4 級毒品之原因，先後供述不一，雖均出於其自由意志
      而有證據能力，惟在別無其他證據可佐下，要難遽採被告
      於94年3月9日檢察官偵查中對其最不利之意圖販賣毒品之
      自白，逕認被告係意圖營利而與綽號「小隻仔」之成年男
      子共同販入扣案之第4 級毒品，此外，復查無其他積極證
      據足認被告甲○○有公訴人所指販賣第4 級毒品之犯行，
      原判決以公訴人認此部分與前揭論罪科刑部分，有牽連犯
      之裁判上一罪關係，爰不另為無罪之諭知，經核亦無不合
      。
據上論斷，應依刑事訴訟法第368條，判決如主文。
本案經檢察官林炳雄到庭執行職務。
中    華    民    國    95    年    6     月    23    日
                  刑事第十庭    審判長法  官  劉景星
                                      法  官  李春地
                                      法  官  陳志洋
以上正本證明與原本無異。
如不服本判決，應於收受送達後十日內向本院提出上訴書狀，其
未敘述上訴之理由者並得於提起上訴後十日內向本院補提理由書
（均須按他造當事人之人數附繕本）。
                                      書記官  王韻雅
中    華    民    國    95    年    6     月    27    日
附錄：本案論罪科刑法條全文
毒品危害防制條例第4條第4項
製造、運輸、販賣第四級毒品者，處3年以上10年以下有期徒刑
，得併科新臺幣3百萬元以下罰金。


司法院資訊處製作；財團法人民間司法改革基金會備份。
